臺灣花蓮地方法院刑事判決　　　　　　　 96年度訴字第203號
公　訴　人　臺灣花蓮地方法院檢察署檢察官
被　　　告　乙○○
指定辯護人　本院公設辯護人呂維
被　　　告　丙○○
上列被告等因違反槍砲彈藥刀械管制條例等案件，經檢察官提起
公訴（96年度偵字第1073號），本院判決如下：
    主  文
乙○○未經許可，持有可發射金屬具有殺傷力之土造霰彈槍，處
有期徒刑壹年捌月，併科罰金新臺幣伍萬元，罰金如易服勞役，
以新臺幣壹仟元折算壹日，緩刑伍年，扣案之土造霰彈槍壹支（
槍枝管制編號0000000000）沒收；又共同未具保育類野生動物族
群量逾越環境容許量，及非基於學術研究或教育目的，並經中央
主管機關許可之條件，使用具有殺傷力之土造霰彈槍獵捕宰殺保
育類野生動物，處有期徒刑陸月，緩刑伍年，查獲之保育類野生
動物山羌壹隻、扣案之土造霰彈槍壹支（槍枝管制編號00000000
00）均沒收。應執行有期徒刑貳年，併科罰金新臺幣伍萬元，罰
金如易服勞役，以新臺幣壹仟元折算壹日，緩刑伍年，並應於本
案判決確定後參月內向花蓮縣政府收入總存款戶（即花蓮縣政府
公庫）支付新臺幣貳拾萬元，查獲之保育類野生動物山羌壹隻、
扣案之土造霰彈槍壹支（槍枝管制編號0000000000號）均沒收。
丙○○共同未具保育類野生動物族群量逾越環境容許量，及非基
於學術研究或教育目的，並經中央主管機關許可之條件，使用具
有殺傷力之土造霰彈槍獵捕宰殺保育類野生動物，處有期徒刑陸
月，如易科罰金，以新臺幣壹仟元折算壹日，緩刑伍年，並應於
本案判決確定後參月內向花蓮縣政府收入總存款戶（即花蓮縣政
府公庫）支付新臺幣伍萬元，查獲之保育類野生動物山羌壹隻、
扣案之土造霰彈槍壹支（槍枝管制編號0000000000）均沒收。
    事  實
一、乙○○明知槍砲彈藥刀械管制條例所列之槍械，未經中央主
    管機關許可，不得任意持有，竟於民國95年12月間某日，在
    花蓮縣玉里鎮赤科山區，拾獲可發射子彈具有殺傷力之土造
    霰彈槍1支（槍枝管制編號0000000000）及子彈2顆（未經扣
    案，有無殺傷力不明）後，即無故加以持有。嗣乙○○與丙
    ○○明知保育類野生動物，非經地方主管機關許可認定該族
    群量逾越環境容許量，或基於學術研究或教育目的，並經中
    央主管機關許可，不得獵捕、宰殺，竟基於共同犯意之聯絡
    ，於96年 2月14日凌晨約2、3時許（起訴書誤載為下午），
    在花蓮縣卓溪鄉○○村○○○道13公里處附近，由乙○○持
    上開未經許可而持有之土造霰彈槍 1支，獵捕宰殺屬保育類
    野生動物活體之山羌 1隻，得手後再由丙○○開車搭載乙○
    ○運送該山羌1隻準備下山，惟隨即於同日3時10分許，在花
    蓮縣卓溪鄉○○村○○○道 4公里處，為警發覺可疑後攔檢
    而當場查獲，並扣得乙○○所持有之上開土造霰彈槍 1支，
    以及獵捕取得之山羌1隻，始循線查悉上情。
二、案經花蓮縣警察局玉里分局報告臺灣花蓮地方法院檢察署檢
    察官偵查起訴。
    理  由
一、上開犯罪事實，業據乙○○、丙○○ 2人分別於警詢時、偵
    查中及本院審理時均坦承不諱，除互核大致相符外，並有花
    蓮縣政府野生動物鑑識憑證 1紙、查獲相片11張附卷可稽，
    以及扣案之土造霰彈槍 1支（槍枝管制編號0000000000）、
    保育類野生動物山羌1隻可資佐證，且該扣案之改造霰彈槍1
    支，經送請內政部警政署刑事警察局鑑定結果，認「送驗長
    槍壹支（槍枝管制編號0000000000），係由具擊發機構本質
    之本質槍身與土造金屬槍管組合而成之土造霰彈槍，機械性
    能良好，可擊發 12GAUGE制式霰彈，認具有殺傷力」一節，
    亦有該局96年3月30日刑鑑字第0960031949號槍彈鑑定書1份
    在卷可稽，是以本件事證明確，被告 2人上開犯行，均堪予
    認定，應依法論科。
二、核被告乙○○、丙○○所為，均係犯野生動物保育法第41條
    第1項第1款、第2款及第3款之使用禁止方式非法獵捕宰殺保
    育類野生動物罪；被告乙○○另犯槍砲彈藥刀械管制條例第
    8條第4項之未經許可持有具有殺傷力之土造霰彈槍罪。被告
    2 人就上開非法獵捕宰殺保育類野生動物之犯行，有犯意聯
    絡及行為分擔，應論以共同正犯。又被告乙○○所犯上開 2
    罪間，犯意各別、行為互異，應予分論併罰之。再被告 2人
    獵捕宰殺屬於保育類野生動物之山羌，係在該保育類野生動
    物之族群量逾越環境容許量之條件成就前，且亦非基於學術
    研究或教育目的，先經主管機關許可，同時又係以土造霰彈
    槍獵捕宰殺上開保育類野生動物，除構成野生動物保育法第
    41條第1項第1款、第 2款之罪外，應另成立野生動物保育法
    第19條第1項第5款、第41條第1項第3款之「使用獵槍以外之
    其他種類槍械」之方式非法獵捕野生動物罪，惟因獵捕或宰
    殺之行為僅有1個，仍只成立1罪（最高法院92年度台上字第
    6402號判決參照），公訴意旨漏未引用第41條第1項第2款、
    第 3款之規定，容有未恰，併此敘明。查被告乙○○持有該
    土造霰彈槍之期間並不長，且其持有該槍支之目的，應僅係
    供打獵所用，依卷內事證並無被告有持槍供其他犯罪使用之
    情事，是其危害社會治安之程度尚非重大，本院認如量以最
    低度之法定本刑即有期徒刑 3年仍嫌過重，在客觀上實足以
    引起一般同情，顯可憫恕，爰依刑法第59條之規定酌減其刑
    。爰審酌被告 2人先前並無任何前科紀錄，素行良好，惟被
    告乙○○持有具殺傷力之土造霰彈槍，對社會治安仍存有潛
    在之危險性，不僅威脅社會秩序，且如親自或交由他人持槍
    射擊，對他人之生命、身體安全而言將造成立即之危害，復
    參酌被告 2人獵捕野生動物之動機及目的，係供其本身年節
    期間食用，而非獵捕後作為其他營利之用途，且獵捕保育類
    野生動物之數量僅有 1隻，對保育類野生動物生存之危害，
    情節尚屬輕微，以及被告 2人於事發後均自始坦承犯行，犯
    後態度良好等一切情狀，各量處如主文所示之刑，並就被告
    乙○○併科罰金部分，依刑法第42條第 3項之規定諭知易服
    勞役之折算標準，以及另就被告丙○○判處有期徒刑部分，
    諭知易科罰金之折算標準，以示懲儆。
三、查被告 2人前均未曾受任何罪刑之宣告一節，有臺灣高等法
    院被告前案紀錄表各 1份在卷可稽，其等因一時失慮致罹刑
    典，犯罪後已認罪並深具悔意，本院認經此偵審程序及罪刑
    宣告之教訓後，當知警惕而無再犯之虞，因認其等所受刑之
    宣告以暫不執行為適當，爰各併予宣告緩刑 5年，並應於判
    決確定後 3月內，向花蓮縣政府收入總存款戶（即花蓮縣政
    府公庫）各支付新臺幣20萬元及 5萬元，以勵自新。至扣案
    之土造霰彈槍 1支（槍枝管制編號0000000000）、查獲之保
    育類野生動物山羌1支，均應依野生動物保育法第52條第1項
    之規定宣告沒收（該條採義務沒收主義，屬於特別規定，應
    優先於刑法第38條而為適用，最高法院86年度台上字第 356
    號判決參照），末此敘明。
據上論斷，應依刑事訴訟法第299條第1項前段，槍砲彈藥刀械管
制條例第8條第4項，野生動物保育法第18條第1項第1款、第 2款
、第19條第1項第5款、第41條第1項第1款、第2款、第3款、第52
條第1項，刑法第11條前段、第41條第1項前段、第42條第 3項、
第59條、第51條第 5款、第74條第1項第1款、第2項第4款，判決
如主文。
本案經檢察官甲○○到庭執行職務。
中　　華　　民　　國　　96　　年　　5 　　月　　31　　日
        　　　　　　　　臺灣花蓮地方法院刑事第三庭
                            審判長法官  鄭  培  麗
                                  法官  鄭  光  婷
                            　    法官  楊  仲  農
上列正本證明與原本無異。
如對本判決不服，應於送達後10日內，向本院提出上訴狀。（應
抄附繕本）
                                 書記官
中　　華　　民　　國　　96　　年　　6 　　月　　1 　　日
附錄本判決論罪之法律條文：
槍砲彈藥刀械管制條例第8條第4項：
未經許可，持有、寄藏或意圖販賣而陳列第1項所列槍枝者，處3
年以上10年以下有期徒刑，併科新臺幣700萬元以下罰金。
野生動物保育法第18條：
保育類野生動物應予保育，不得騷擾、虐待、獵捕、宰殺或為其
他利用。
但有下列情形之一，不在此限：
一  族群量逾越環境容許量者。
二  基於學術研究或教育目的，經中央主管機關許可者。
前項第1款保育類野生動物之利用，應先經地方主管機關許可；
其可利用之種類、地點、範圍及利用數量、期間與方式，由中央
主管機關公告之。
前二項申請之程序、費用及其他有關事項，由中央主管機關定之
。
野生動物保育法第19條：
獵捕野生動物，不得以下列方法為之：
一  使用炸藥或其他爆裂物。
二  使用毒物。
三  使用電氣、麻醉物或麻痺之方法。
四  架設網具。
五  使用獵槍以外之其他種類槍械。
六  使用陷阱、獸鋏或特殊獵捕工具。
七  其他經主管機關公告禁止之方法。
未經許可擅自設置網具、陷阱、獸鋏或其他獵具，主管機關得逕
予拆除並銷毀之。土地所有人、使用人或管理人不得規避、拒絕
或妨礙。
野生動物保育法第41條
有下列情形之一，處6月以上5年以下有期徒刑，得併科新臺幣20
萬元以上100萬元以下罰金：
一、未具第18條第1項第1款之條件，獵捕、宰殺保育類野生動物
    者。
二、違反第18條第1項第2款規定，未經中央主管機關許可，獵捕
    、宰殺保育類野生動物者。
三、違反第19條第1項規定，使用禁止之方式，獵捕、宰殺保育
    類野生動物者。
於劃定之野生動物保護區內，犯前項之罪者，加重其刑至三分之
一。
第1項之未遂犯罰之。
野生動物保育法第52條：
犯第40條、第41條、第42條或第43條第3項之罪，查獲之保育類
野生動物得沒收之；查獲之保育類野生動物產製品及供犯罪所用
之獵具、藥品、器具，沒收之。
違反本法之規定，除前項規定者外，查獲之保育類野生動物與其
產製品及供違規所用之獵具、藥品、器具得沒入之。
前項經沒入之物，必要時，主管機關得公開放生、遣返、典藏或
銷毀之。
其所需費用，得向違規之行為人收取。
海關或其他查緝單位，對於依法沒入或處理之保育類野生動物及
其產製品，得委由主管機關依前項規定處理。
